臺灣臺北地方法院民事裁定　　　　　　 96年度再更(一)字第2號
再審原告　　乙○○
訴訟代理人　李璧合律師
複代理人　　蕭守厚律師
再審被告　　華南商業銀行股份有限公司
法定代理人　甲○○
訴訟代理人　丙○○
訴訟代理人　丁○○
上列當事人間再審之訴事件，再審原告對於本院民國九十二年八
月十八日確定判決提起再審之訴，本院裁定如下：
    主  文
再審之訴駁回。
再審訴訟費用由再審原告負擔。
    理  由
一、按「再審之訴，應於三十日之不變期間內提起。前項期間，
    自判決確定時起算，判決於送達前確定者，自送達時起算；
    其再審之理由發生或知悉在後者，均自知悉時起算。」民事
    訴訟法第五百條第一項、第二項本文定有明文。
二、本件再審原告主張其知悉本院九十二年度訴字第五五五號清
    償借款事件確定判決有民事訴訟法第四百九十六條第一項第
    六款「當事人知他造之住居所，指為所在不明而與涉訟者。
    」之再審事由，係於民國九十六年一月三日委託訴訟代理人
    向本院聲請閱覽上揭確定判決案卷後，始知悉該確定判決有
    上揭再審事由，故於九十六年一月十八日提起本件再審之訴
    未逾上揭三十日不變期間云云。查，本件再審原告於本院九
    十五年度訴字第一一二五二號債務人異議之訴事件，早於九
    十五年十二月六日前，業已閱覽本院所調閱並附卷之九十二
    年度訴字第五五五號兩造間清償借款事件案卷，並知悉其所
    主張之再審事由，茲分述如下：
  (一)再審原告前於九十五年十月二十七日以上揭原確定判決對其
    之債權請求權業已罹消滅時效為由，向本院提起債務人異議
    之訴，經本院以九十五年度訴字第一一二五二號案受理在案
    。
  (二)同年十一月七日本院九十五年度訴字第債務人異議之訴事件
    之承辦法官於九十五年十一月一日命調「九十五年執字第四
    五九○一號、『九十二年度訴字第五五五號』案卷」並調得
    上揭九十二年度訴字第五五五號確定判決案卷並附於該債務
    人異議之訴案卷，有本院審理單、上揭九十二年度訴字第五
    五五號清償借款案卷卷面註記「93.1.02勇（股）0017、『
    95.11.07高（股）4949』（上揭債務人異議之訴承辦股）…
    …」等語可稽（請詳見本院九十六年度再字第二號卷第八一
    頁）。
  (三)前揭債務人異議之訴承辦法官乃於九十五年十二月六日言詞
    辯論期日提示上揭調得之九十二年度訴字第五五五號案卷全
    卷予再審原告閱覽，再審原告當庭表示對上揭九十二年度訴
    字第五五五號案卷無意見，並陳稱：「〔法官提示民事卷宗
    （即九十二年度訴字第五五五號案卷）及強制執行卷宗，有
    何意見？〕……我住在萬華德昌街。新生南路是我戶籍，我
    戶籍設在我朋友那邊。」等語，並當庭撤回上揭債務人異議
    之訴（本院九十六年度再字第二號卷第八九頁、債務人異議
    之訴卷九十五年度第一一二五二號九十五年度十二月六日言
    詞辯論筆錄第二頁第一行以下），對於上揭清償借款訴訟事
    件之訴訟文書送達地址為其當時戶籍地址即「臺北市大安區
    ○○○路三段二十之二號九樓」以及該清償借款訴訟事件之
    言詞辯論期日通知書等訴訟文書，經本院向該址為郵務送達
    ，遭以「查無此人」退回未果等情，應知之甚明，有上揭言
    詞辯論筆錄、上揭確定判決案卷可憑（上揭地址亦為上揭債
    務人異議之訴起訴狀所載送達地址，該訴訟事件之訴訟文書
    亦係向該址送達，並經再審原告收受及應訴；以及亦為本件
    再審聲請狀所載之送達地址，有再審原告於該債務人異議訴
    訟事件之起訴狀、送達證書附該案卷，及本件再審聲請狀可
    參）。
  (四)況再審原告於九十五年十二月十一日委任陳威如律師、黃福
    雄為訴訟代理人，向本院聲請閱覽上揭債務人異議之訴事件
    案「全卷」（含上揭九十二年度訴字第五五五號案卷），本
    院並於同年月十二日給閱，有委任書、律師閱卷聲請書（閱
    卷名稱欄註記『全卷』）影本附本院上揭再字卷可按（本院
    下揭再字卷第九二、九三頁）。
  (五)綜上所述，再審原告早於九十五年十二月六日以前，至遲於
    九十五年十二月十二日前即已知悉其主張之事由，則其提起
    再審之訴三十日不變期間於九十六年一月七日已屆滿，而其
    遲至九十六年一月十八日始提起本件再審之訴，亦有該再審
    起訴狀附卷可稽，自已逾上揭不變期間，於法自有未合，應
    予駁回。
三、依民事訴訟法第五百零二條第一項、第九十五條、第七十八
    項前段，裁定如主文。
中　　華　　民　　國　　96　　年　　8 　　月　　28　　日
                  民事第三庭    法　官　吳光釗
以上正本係照原本作成
如對本裁定抗告須於裁定送達後10日內向本院提出抗告狀，並繳
納抗告費新臺幣1,000元
中　　華　　民　　國　　96　　年　　8 　　月　　28　　日
                    　　　　　　書記官　陳素卿
